【裁判字號】    99,訴,377
【裁判日期】    990531
【裁判案由】    偽造文書等
【裁判全文】
臺灣桃園地方法院刑事判決               99年度訴字第377號
公  訴  人  臺灣桃園地方法院檢察署檢察官
被      告  乙○○
上列被告因偽造文書案件，經檢察官提起公訴（98年度偵字第10
836 號），因被告於本院準備程序進行中，就被訴事實為有罪之
陳述，經本院告知簡式審判程序意旨，並聽取檢察官及被告之意
見後，本院合議庭乃裁定改依簡式審判程序判決如下：
    主  文
乙○○行使偽造私文書，足以生損害於他人，處有期徒刑參月，
如易科罰金，以新臺幣壹仟元折算壹日，減為有期徒刑壹月又拾
伍日，如易科罰金，以新臺幣壹仟元折算壹日。偽造之丙○○及
甲○○印章各壹顆、偽造之結婚證書上丙○○及甲○○署名及印
文各壹枚，均沒收。
    事  實
一、乙○○與林志強（另經臺灣桃園地方法院檢察署檢察官為不
    起訴處分）於民國95年7 月15日結婚，渠等結婚雖有公開儀
    式及二人以上之證人見證而有效成立，但乙○○明知其母丙○○及其姐甲○○並未見證及介紹渠等結婚之行為，竟基於
    偽造私文書之犯意，未經丙○○及甲○○同意及授權，先於
    95年7 月15日前某日，在桃園縣龍潭鄉某印章店，委由不知
    情刻印人員偽刻丙○○及甲○○之印章各1 枚，並於95年7
    月15日在結婚證書上主婚人欄內偽造丙○○之署名及印文各
    1 枚、在介紹人欄內偽造甲○○之署名及印文各1 枚，進而
    偽造該不實之結婚證書，復於95年8 月14日前往桃園縣龍潭
    鄉戶政事務所，持上開結婚證書向該戶政事務所承辦人員辦
    理結婚登記而行使之，致生損害於丙○○、甲○○。
二、案經丙○○及甲○○訴由臺灣桃園地方法院檢察署檢察官偵
    查起訴。
    理  由
一、程序方面：
    本案被告乙○○所犯為死刑、無期徒刑、最輕本刑為3 年以
    上有期徒刑以外之罪，其於準備程序進行中，就被訴事實為
    有罪之陳述，經本院告知簡式審判程序之旨，並聽取公訴人
    及被告之意見後，本院合議庭裁定由受命法官獨任進行簡式
    審判程序，合先敘明。（至起訴書犯罪事實欄一、(二)背信罪
    部分，業經告訴人甲○○於本院審理時當庭撤回告訴，此部
    分另行諭知公訴不受理，附此敘明）
二、事實認定方面：
    訊之被告乙○○對於上揭事實坦承不諱（見本院訴字卷第38
    頁背面、第52頁），核與證人即告訴人丙○○及甲○○證述
    相符，另有卷附結婚證書、戶籍謄本影本（見97年度他字第
    1801號偵查卷宗第29頁、第45頁）等件在卷可稽，足認被告
    乙○○之自白與事實相符。本件事證明確，被告乙○○上揭
    犯行，已堪認定，應依法論科。
三、論罪科刑方面：被告乙○○於具有私文書性質之結婚證書上
    分別偽造丙○○及甲○○之印文及署名，復再持以向桃園縣
    龍潭鄉戶政事務所登記結婚，是核被告所為，係犯刑法第
    216 條、第210 條之行使偽造私文書罪。又被告乙○○與林
    志強間有真實有效結婚之事實（見上開偵卷第49頁，本院易
    字卷第52頁背面），是被告持上開偽造之結婚證書向戶政機
    關登記結婚，尚無刑法第214 條之使公務員登載不實罪之問
    題，附此敘明。復被告偽造印章為偽造印文之階段行為；偽
    造印文、署名則係偽造私文書之階段行為；又偽造私文書之
    低度行為，應為行使偽造文書之高度行為所吸收，均不另論
    罪。末被告利用不知情刻印業者偽刻丙○○及甲○○之印章
    ，係間接正犯。爰審酌被告乙○○與其配偶林志強結婚時因
    遭被告家屬反對，而未知會其母丙○○及其姐甲○○，竟仍
    偽造丙○○及甲○○之印文、署名於結婚證書上，再持以行
    使，其行為誠屬不該，並足生損害於丙○○及甲○○，惟兼
    衡被告於犯後終能坦承犯行，態度尚可，及犯罪所生損害等
    一切情狀，量處如主文所示之刑，並斟酌本案犯罪情節及被
    告資力等節後，就宣告刑，諭知如主文所示之易科罰金之折
    算標準，以示懲儆。另查被告行為後，中華民國96年罪犯減
    刑條例業於96年6 月15日經立法院三讀通過，並經總統府公
    布生效，則被告之犯罪時點既均在96年4 月24日之前，且其
    所犯之罪核與中華民國96年罪犯減刑條例第2 條第1 項之規
    定相符，復無同條例第3 條之除外情事存在，自應依該條例
    第2 條第1 項第3款 及第7 條之規定，減其宣告刑二分之一
    ，並依法諭知其宣告刑及減得之刑，繼依同條例第9 條規定
    諭知如主文所示之易科罰金折算標準。末被告偽造之丙○○
    及甲○○之印章各1 枚，雖未扣案，但不能證明業已滅失，
    自應依刑法第219 條之規定，宣告沒收之；又其於結婚證書
    上分別偽造丙○○及甲○○之印文及署名各1 枚，亦應依同
    條之規定，不問屬於犯人與否，均諭知沒收之宣告。
據上論斷，應依刑事訴訟法第273 條之1 第1 項、第299 條第1
項前段，刑法刑法第216 條、第210 條、第41條第1 項前段、第
219 條，中華民國九十六年罪犯減刑條例第2 條第1 項第3 款、
第7 條、第9 條，判決如主文。
本案經檢察官蔡正傑到庭執行職務
中    華    民    國    99    年    5     月    31    日
                      臺灣桃園地方法院刑事第四庭
                                法  官  張宇葭
以上正本證明與原本無異。
如不服本判決，應於判決送達後10日內，向本院提出上訴狀。
                                書記官  許正旻
中    華    民    國    99    年    6     月    1     日
附錄本案論罪科刑法條全文：
刑法第210條
偽造、變造私文書，足以生損害於公眾或他人者，處5 年以下有
期徒刑。
刑法第216條
行使第210 條至第215 條之文書者，依偽造、變造文書或登載不
實事項或使登載不實事項之規定處斷。

司法院資訊處製作；財團法人民間司法改革基金會備份。
